【裁判字號】    92,訴,408
【裁判日期】    921031
【裁判案由】    偽造文書
【裁判全文】
臺灣基隆地方法院刑事判決                          九十二年度訴字第四０八號
    公  訴  人  臺灣基隆地方法院檢察署檢察官
    被      告  甲○○
右列被告因偽造文書案件，經檢察官提起公訴（九十二年度偵緝字第二０八號）及移
    主  文
甲○○行使偽造私文書，處有期徒刑捌月。如附表壹、貳所示偽造之「張淑真」簽名
拾貳枚及指印捌枚均沒收。
    事  實
一、甲○○前因違反肅清煙毒條例案件，分經臺灣高等法院、臺灣高等法院臺南分院
    各判處有期徒三年二月確定，於民國八十五年六月十四日假釋出監。詎其仍不知
    悔改，在假釋期間之八十八年五月二十一日上午十時四十分許，在基隆市○○路
    、仁二路口，因施用第一級毒品海洛因及第二級毒品安非他命（另案送強制戒治
    ），為臺北市政府警察局松山分局員警查獲，甲○○為隱匿其身分，竟基於偽造
    署押及偽造私文書之犯意，於八十八年五月二十一日，在臺北市政府警察局松山
    分局（以下簡稱松山分局）受訊問時，冒用張淑真之名義應訊，先後於松山分局
    八十八年五月二十一日上午十一時二十分第一次警詢筆錄上、八十八年五月二十
    一日下午三時第二次警詢筆錄上、指認張淑真之口卡片影本二紙上、權利告知書
    （一式二聯）上、臺北市政府警察局松山分局通知（一式二聯）上、臺灣基隆地
    方法院檢察署八十八年度偵字第三四八０號八十八年五月二十一日訊問筆錄上偽
    造「張淑真」之簽名及指印，嗣甲○○即以「張淑真」之名義接受觀察、勒戒及
    強制戒治，八十八年十二月十八日停止戒治，交付保護管束，八十八年十二月二
    十四日向臺灣板橋地方法院檢察署檢察官報單，其復於臺灣板橋地方法院檢察署
    觀護人室八十八年十二月二十四日報到筆錄上，接續偽造「張淑貞」之簽名及指
    印（偽造之簽名及指印詳如附表壹），並在臺灣板橋地方法院檢察署受保護管束
    人報到單及臺灣板橋地方法院檢察署受保護管束人報到具結書上，偽造「張淑貞
    」之簽名，而接續偽造私文書，並於簽名後，將報到單及報到具結書交由承辦之
    檢察官收執，而行使偽造私文書，足以生損害於「張淑貞」及司法機關偵辦犯罪
    之正確性。嗣因甲○○未依時向臺灣板橋地方法院檢察署觀護人報到，經該署觀
    護人通知張淑真，始查悉甲○○係冒用張淑真名義應訊。
二、案經臺灣板橋地方法院檢察署觀護人檢舉，由臺灣板橋地方法院檢察署呈請臺灣
    高等法院檢察署移轉臺灣基隆地方法院檢察署檢察官偵查起訴，及臺灣板橋地方
    法院檢察署送併辦。
    理  由
一、右揭事實業據被告甲○○迭於偵查及本院調查、審理中坦承不諱，核與證人張淑
    真（嗣更名為張筱軒）及游雅芬所證情節相符（詳見臺灣板橋地方法院八十九年
    他字第一一七八號卷第九十三頁至九十五頁），並有甲○○冒張淑真名義應訊之
    如附表壹所示之警詢筆錄、權利告知書、通知書、訊問筆錄、報到筆錄，及如附
    表貳所示之報到單及報到具結書在卷可憑，足認被告之自白與事實相符。本件事
    證明確，被告犯行洵堪認定，應依法論科。
二、查被告李珮附於附表壹所示之文件上偽造「張淑真」之簽名及指印，核其所為係
    犯刑法第二百十七條之偽造署押罪；又其於附表貳所示之報到單及報到具結書上
    偽造「張淑真」之簽名，復持交檢察官，核其所偽係犯刑法第二百十六條、第二
    百十條之行使偽造私文書罪。被告多次偽造「張淑真」署押及偽造張淑真名義私
    文書之犯行，均時間緊接，且侵害同一法益，依一般社會健全觀念，在時間差距
    上難以強行分割，在刑法評價上，係視為數個舉動之接續施行，合為包括之一行
    為予以評價，均屬接續犯。公訴人認屬連續犯，尚有未洽。又被告偽造「張淑真
    」名義之報到單及報到具結書之私文書後復持以行使，其偽造私文書之低度行偽
    為高度之行使行為所吸收，不另論罪，又其偽造「張淑真」署押為偽造上揭報到
    單、報到具結書私文書之部分行為，亦不另論罪。再其所犯偽造署押及行使偽造
    私文書罪間，具有方結果之牽連關係，為牽連犯，應依刑法第五十五條之規定，
    從一重之行使偽造私文書罪處斷。又臺灣板橋地方法院檢察署移送併辦部分，亦
    係被告於八十八年五月二十一日為松山分局員警查獲施用毒品後，在松山分局警
    詢筆錄、權利告知書、通知書等文書上偽造「張淑真」簽名及指印之事實，與本
    案犯罪事實相同，為事實上同一之案件，本院依法自得審理，併此敘明。爰審酌
    被告在假釋期間內仍不思悔改，復施用毒品，為警查獲後又冒用他人名義應訊，
    損害他人文書之信用與偵查機關偵辦犯罪之正確性，及其犯罪之動機、目的、手
    段，併其犯後坦承犯行，態度良好等一切情狀，量處如主文所示之刑。如附表壹
    、貳所示偽造之「張淑真」簽名及指印，不問屬於犯人於否，均依刑法第二百十
    九條沒收。
據上論斷，應依刑事訴訟法第二百九十九條第一項前段，刑法第二百十六條、第二百
十條、第二百十七條、第五十五條、第二百十九條，判決如主文。
本案經檢察官張志明到庭執行職務。
中      華      民      國      九十二    年    十      月    三十一    日
                                臺灣基隆地方法院刑事第二庭
                                      法  官    劉  桂  金
右正本證明與原本無異。
對於本件判決如有不服，應於收受送達後十日內，向本院提出上訴書狀，上訴於臺灣
高等法院，並按他造當事人之人數附具繕本。
                                      書記官    黃  士  元
中      華      民      國      九十二    年    十一    月      五      日
附錄論罪法條
刑法第二百十六條：
行使第二百十條至第二百十五條之文書者，依偽造、變造文書或登載不實事項或使登
載不實事項之規定處斷。
刑法第二百十條：
偽造、變造私文書，足以生損害於公眾或他人者，處五年以下有期徒刑。
刑法第二百十七條：
偽造印章、印文或署押，足以生損害於公眾或他人者，處三年以下有期徒刑。
附表壹（甲○○偽造之簽名及指印）
┌─────┬───────────────────┬──────────┐
│編     號 │ 偽  造  之  簽  名  及  指  印       │   備         註    │
├─────┼───────────────────┼──────────┤
│          │臺北市政府警察局松山分局八十八年五月二│臺灣臺北地方法院偵字│
│    一    │十一日十一時二十分警詢筆錄上偽造之「張│第二三八五八號卷宗第│
│          │淑貞」簽名及指印各一枚。              │八頁反面）。        │
├─────┼───────────────────┼──────────┤
│          │臺北市政府警察局松山分局八十八年五月二│同右偵卷第九頁反面。│
│    二    │十一日下午三時警詢筆錄上偽造之「張淑貞│                    │
│          │」簽名及指印各一枚。                  │                    │
├─────┼───────────────────┼──────────┤
│    三    │指認「張淑貞」之口卡影本二紙上偽造之「│同右偵卷第十頁、第十│
│          │張淑貞」簽名及指印各二枚。            │一頁。              │
└─────┴───────────────────┴──────────┘
（續上頁）
┌─────┬───────────────────┬──────────┐
│    四    │權利告知書（一式二聯）上偽造之「張淑貞│臺灣基隆地方法院檢察│
│          │」簽名及指印各一枚                    │署八十八年度偵字第三│
│          │                                      │四八０號卷宗。      │
├─────┼───────────────────┼──────────┤
│    五    │臺北市政府警察局松山分局通知（一式二聯│同                右│
│          │）上偽造之「張淑貞」簽名及指印各一枚。│                    │
├─────┼───────────────────┼──────────┤
│    六    │臺灣基隆地方法院八十八年五月二十一日上│同                右│
│          │午九時三十八分偵訊筆錄上偽造之「張淑貞│                │
│          │」簽名一枚。                          │                    │
├─────┼───────────────────┼──────────┤
│    七    │臺灣板橋地方法院檢察署觀護人室八十八年│臺灣板橋地方法院八十│
│          │十二月二十四日報到筆錄上偽造之「張淑貞│九年度他字第一一七八│
│          │簽名」                                │號卷宗。            │
└─────┴───────────────────┴──────────┘
（續上頁）
附表貳（甲○○偽造之私文書）
一、臺灣板橋地方法院檢察署受保護管束人報到單上偽造之「張淑真」簽名一枚。
二、臺灣板橋地方法院檢察署受保護管束人報到具結書上偽造之「張淑真」簽名一枚


司法院資訊處製作；財團法人民間司法改革基金會備份。
